臺灣高雄地方法院刑事判決　　　　　　　　　　　　　九十年度易字第三五八八號
　　公　訴　人　臺灣高雄地方法院檢察署檢察官
　　被　　　告　戊○○
　　被　　　告　丁○○
　　被　　　告　乙○○
　　共　　　同
　　選任辯護人　李宏文律師
　　　　　　　　何俊墩
　　　　　　　　李玲玲
右列被告等因業務侵占等案件，經檢察官提起公訴（八十九年度偵字第一四二四二號
、第一七一０二號、八十九年度偵續字第三一二號），本院判決如左：
    主  文
戊○○、丁○○、乙○○均無罪。
    理  由
一、公訴意旨略以：被告戊○○自民國八十八年八月二十日起，被告丁○○自同年十
    月間起，均至八十九年二月二十日止，任職於告訴人丙○○所經營之「香戀服飾
    」，被告乙○○則由丁○○所僱用；三人負責對外門市客戶貨品進出清點及收受
    貨款，均係從事業務之人。被告三人於任職期間，共同基於意圖為自己不法所有
    之概括犯意聯絡，趁向客戶收取貨款之機會，連續以多報少之方式，於業務上持
    有之退貨單併收款單據上，偽造不實之退貨件數及收款數額，並將前開退貨單併
    收款單繳回丙○○處而行使之，而將貨款約新台幣（下同）五萬二千一百六十元
    侵占入己，足以生損害於丙○○，因認被告三人均涉有刑法第三百三十六條第二
    項業務侵占、第二百十六條行使第二百十五條文書罪嫌。
二、按犯罪事實應依證據認定之，無證據不得推定其犯罪事實，刑事訴訟法第一百五
    十四條定有明文。又認定不利於被告之事實，須依積極證據，苟積極證據不足為
    不利於被告事實之認定時，即應為有利於被告之認定，更不必有何有利之證據（
    最高法院三十年上字第八一六號判例參照）。本件公訴人認被告三人均涉有業務
    侵占等罪嫌，係以丙○○之指述，及丙○○所提出之估價單、統計表等為據。惟
    訊據被告三人堅決否認有業務侵占等犯行，戊○○辯稱：「我離職時已和丙○○
    結清，一共是欠丙○○借款、貨物盤損等費用共五萬五千元，並未侵占。估價單
    會有出入，是因為銷售員彼此調貨，才會有不符情形」等語，丁○○辯稱：「我
    並非受於丙○○，是屬於經銷商，寄賣性質，每收取六萬元貨款可以得一萬元利
    潤，而乙○○則受僱於我。丙○○提不出全部單據來對帳，且自行去向商家收款
    ，單據因為有互相調貨，才會不合，他因此就認為是我侵占，但我並沒有侵占」
    等語，乙○○則辯稱：「我是受僱於丁○○，並未與丙○○接洽過」等語。經查
    ：
  (一)、丙○○雖一再指稱丁○○、乙○○係為其所僱用，惟其並未提出丁○○、乙○○類似戊○○任職契約書為憑，且證人即亦自「香戀服飾」拿取貨品之甲○○
      於九十年十一月二日本院審理時證稱：「我是作抽成的，以收回的貨款一成五
      當作傭金，沒有底薪，也沒有固定薪水。丙○○給我一個區域，讓我鋪貨、收
      貨款，都是用我們自己的車，他沒有提供其他資源給我們，只有幫我們印名片
      。丙○○沒有說休假，也沒有年終獎金。丁○○的情形和我一樣」等語，對照
      丙○○於同日供稱：「甲○○、丁○○的情形好像一樣。都沒有底薪，以他們
      自己的貨車舖貨，沒有補貼油錢。我提供區域和貨品給他們，沒有年終獎金」
      等語、九十年十一月二日供稱：「我要丁○○自己找業務員，後來他找乙○○
      ，我沒有和乙○○面試過」等語，則以丁○○、乙○○獲取酬勞之方式、丙○○僅提供貨品等情，自足認丁○○、乙○○均非受僱於丙○○，並不因丙○○
      代其等印製之名片上頭銜為何，而有所不同。
  (二)、丙○○就被告三人所侵占之金額，於八十九年四月二十四日刑事補充理由狀中
      記載為：「戊○○一萬二千零六十元、丁○○一萬零七百四十元」，於八十九
      年十二月一日、九十年十一月十九日刑事補充理由狀附件九均記載為：「戊○○二十六萬四千零五十元、丁○○、乙○○共四十四萬八千四百七十五元」，
      惟經公訴人提起公訴認「被告三人侵占金額為五萬二千一百六十元」，後丙○○於九十年十一月二日本院審理時則供稱：「被告他們總共侵占五萬多元」等
      語，又於九十年十一月十九日刑事補充理由狀附件八則記載為：「戊○○三人
      共計侵占十萬七千三百七十元」，則丙○○所指被告三人侵占金額，前後差距
      高達近七十萬元，其指述自有重大瑕疵可指。
  (三)、戊○○於八十九年二月間離職後，丙○○曾於八十九年三月三日開立「戊○○
      離職結清，至今尚欠五萬五千元，於近日歸還之後，各不相欠」離職結清單一
      紙予戊○○，此有該離職結清單在卷可憑，丙○○對此亦不否認，且參酌證人
      甲○○於九十年十一月二日本院審理時證稱：「我離職時，丙○○有拿一份離
      職結清書給我。我有要帶丙○○去店家結清，但他說單據交接結清就好了，沒
      有把貨要回去」等語，又丙○○於九十一年一月四日本院審理時供稱：「戊○○這五萬五千元不算是侵占」等語，顯見戊○○於離職時已與丙○○結清，且
      結清之款項又非因侵占所得。
  (四)、丙○○與被告三人曾於九十年十二月二十三日，在何俊墩律師協助下進行會帳
      ，並製有會帳記錄在卷可稽，且丙○○就該記錄會帳結論丁○○部分：「總進
      貨價額二百七十三萬四千二百二十元、總退貨價額二百零三萬六千一百九十五
      元、已交付金額二十萬一千五百八十元、丙○○自行向客戶收取金額四萬四千
      八百八十元、丙○○自行向客戶收回存貨價額七萬四千四百二十元、移交盤存
      二十三萬二千七百五十元、丁○○應負擔之盤損十四萬四千三百九十五元」並
      無爭執，唯一爭執者為丁○○之工作獎金四萬六千六百七十五元，依此對照前
      開所述附件九所列：「總進貨價額二百五十六萬一千四百二十元、總退貨價額
      二百零八萬六千四百十元、已交付金額二十三萬六千二百十元」，無論前開所
      列金額對丁○○是否有利，均可認丙○○就帳目處理不清，其指述是否可信，
      即非無疑。
  (五)、丙○○自承其所提九十年十一月十九日刑事補充理由狀中附件七部分與貨款無
      關，附件八（八─五頁十二月十八日收一千五十元）部分，所附單據為八十九
      年二月二日有誤，附件九（第十七項）「丁○○自己購買自用貨品八千五百七
      十五元」亦與侵占無涉，且丙○○自行向商家收取多筆貨款，此有丙○○簽收
      之估價單多紙、商家吳秋英出具之證明書在卷可查，顯見丙○○所列佐證資料
      及被告三人所涉侵占金額是否真正，均屬可疑。
  (六)、證人甲○○於八十九年五月十七日偵訊時證稱：「員工之間可以互相調貨」等
      語，丙○○就此並不否認，則因互相調貨之結果，自與原出貨之數量不同，被
      告所收款項及應繳回丙○○處之款項，自亦有所不同，顯難認此種不同為被告
三人偽造估價單之結果。
  (七)、乙○○並非受僱於丙○○，已如前述，丙○○復未提出乙○○本人進、退貨之
      相關資料，以供本院參酌，自難認其對乙○○之指述為真。
三、綜上所述，丙○○之指述既有前開重大瑕疵可指，又乏事證可認被告三人有公訴
    人所指之業務侵占等犯行，不能證明被告三人犯罪，依法應為無罪之諭知。
據上論斷，應依刑事訴訟法第三百零一條第一項，判決如主文。
中      華      民      國    九十一    年      二      月      四      日
                                  臺灣高雄地方法院刑事第一庭
                                      法  官    曾  逸  誠
右正本證明與原本無異。
如不服本判決，應於判決送達後十日內，向本院提出上訴狀。
                                      書記官    張  金  蘭
中    華    民    國      九十一      年      二      月      六      日
